【裁判字號】    98,訴,894
【裁判日期】    980731
【裁判案由】    侵權行為損害賠償
【裁判全文】
臺灣板橋地方法院民事判決               98年度訴字第894號
原      告  庚○○
            己○○
            丁○○
共      同
訴訟代理人  黃勝文律師
被      告  戊○○
            乙○○
            甲○○
            丙○○
共      同
訴訟代理人  劉敏卿律師
上列當事人間請求侵權行為損害賠償事件，經本院於民國98年7
月16日言詞辯論終結，判決如下：
    主    文
被告應連帶各給付原告丁○○新臺幣柒萬零貳佰元、原告己○○
新臺幣壹拾萬貳仟零柒拾伍元、原告庚○○新臺幣貳拾萬陸仟貳
佰柒拾玖元，及均民國九十八年六月二十五日起至清償日止，按
年息百分之五計算之利息。
原告其餘之訴均駁回。
訴訟費用由被告連帶負擔五分之二，餘由原告負擔。
本判決第一項得假執行。如被告分別以新臺幣柒萬零貳佰元、新
臺幣壹拾萬貳仟零柒拾伍元、新臺幣貳拾萬陸仟貳佰柒拾玖元，
各為原告丁○○、原告己○○、原告庚○○供擔保者，得免為假
執行。
原告其餘假執行之聲請均駁回。
    事實及理由
一、原告起訴主張：
  (一)被告戊○○因其前丈人蘇永煌於民國96年4 月24日晚上7 時
    30分許，因尿急在臺北縣板橋市○○路317 號旁巷口原告丁○○擺設之攤位後方隨地小解，遭丁○○阻止而發生口角，
    原告丁○○並徒手抓扯蘇永煌及其所穿著之上衣，使蘇永煌
    因而受有前胸瘀紅、右肩瘀青、右手扭扯瘀腫等傷害，並致
    令該上衣毀壞而不堪使用，詎被告戊○○聞情後心生不滿，
    竟夥同被告乙○○、徐群皓、丙○○等數人，於同日晚上10
    時許，共同前往上址攤位處找原告丁○○理論，替蘇永煌出
    氣，渠等等到後先與原告丁○○發生爭吵，之後原告丁○○
    之子即原告己○○、庚○○聞聲亦先後出來查看，其後雙方
    一言不合，被告戊○○、乙○○、徐群皓、丙○○及真實姓
    名年籍不詳之成年男子數人，即共同基於傷害之犯意聯絡，
    分持棍棒或徒手，聯手推擠、拉扯及毆打原告丁○○、己○○、庚○○等母子三人。
  (二)原告三人因被告上開不法侵害之行為，致原告丁○○受有背
    部、雙肘、左小指挫、擦傷、左頸部、右肘、左前臂、左足
    擦傷等傷害；原告己○○則受有前額、鼻、唇挫、擦傷、背
    部、左手肘、右膝、右小腿挫、瘀傷等傷害；原告庚○○受
    有右橈骨骨折、頭部損傷合併臉及唇挫傷、雙眼鈍傷、左胸
    鈍、擦傷、左肩及雙下肢挫擦傷等傷害，且被告瘋狂毆打原
    告其精神受嚴重創傷，並分別受有下列損失：
  1.原告丁○○部分：醫療費用200元、精神慰撫金50萬元。
  2.原告己○○部分：醫療費用2,075元、精神慰撫金60萬元。
  3.原告庚○○部分：醫療費用6,279元、精神慰撫金60萬元。
  (三)是以，原告均依據民法第184 條第1 項、第185 條共同侵權
    行為及民法第195 條之法律關係提起本件訴訟，並聲明被告
    應連帶分別給付原告丁○○500,200 元、原告己○○602,07
    5 元、原告庚○○606,279 元之損害賠償金，及減縮利息起
    算日從98年6 月25日起至清償日止，按年息5 ％計算之法定
    遲延利息；各願供擔保請准宣告假執行。
二、被告則以原告受有前揭傷害及支付之醫療費用均不爭執，然
    因原告丁○○先對蘇永煌傷害，渠等始前往原告丁○○所經
    營之攤位理論，兩造屬於互毆，被告身體亦均受有傷害且支
    出相關之醫療費用，被告此部分之損失並未要求原告賠償。
    再者，被告等人目前均無業，仍願意賠償原告所支付之醫療
    費用，但審酌被告受傷部分未向原告請求，且原告之傷勢甚
    輕，故原告慰撫金請求之金額亦屬過高等語置辯，並聲明駁
    回原告之訴；如受不利益之判決，均願供擔保請准宣告假執
    行。
三、兩造所不爭執之事實：
  (一)兩造於96年4 月24日晚上7 時30分許因細故發生爭執，在臺
    北縣板橋市○○路317 號旁巷口原告丁○○擺設之攤位前，
    被告對原告3 人毆打，致原告原告丁○○受有背部、雙肘、
    左小指挫、擦傷、左頸部、右肘、左前臂、左足擦傷等傷害
    ；原告己○○則受有前額、鼻、唇挫、擦傷、背部、左手肘
    、右膝、右小腿挫、瘀傷等傷害；原告庚○○受有右橈骨骨
    折、頭部損傷合併臉及唇挫傷、雙眼鈍傷、左胸鈍、擦傷、
    左肩及雙下肢挫擦傷等傷害。
  (二)被告戊○○、徐群皓、丙○○上開傷害行為，經本院刑事庭
    以97年度簡字第5678號均各判決有期徒刑3 月，各減為有期
    徒刑1 月又15日確定。被告乙○○累犯，判決有期徒刑4 月
    ，減為有期徒刑2 月確定。
  (三)原告丁○○、己○○、庚○○身體受傷，各支出醫療費用20
    0元、2,075 元及6,279 元。
  (四)原告丁○○國小肄業，以擺攤賣藥燉排骨營生。原告己○○
    國中畢業、庚○○國中肄業，均擔任鐵門窗師傅。被告等人
    均國中畢業，並無任何資力，均打零工維生。
  (五)原告丁○○對於被告戊○○之前丈人即蘇永煌之傷害毀損，
    判處拘役20日，減為拘役10日確定（本院97年度簡字第3934
    號刑事判決）。
  (六)對於本院依職權調閱兩造之財產總歸戶資料。
四、查原告主張於前揭時、地遭被告共同不法之侵害致身體受傷
    而支付上開支醫療費用等事實，為被告所不爭執，復有原告
    所提出之醫療診斷證明書在卷可稽（見本院卷第72-74 頁）
    ，自堪信原告前揭主張為真實。被告僅抗辯原告請求之慰撫
    金過高，是本件之爭點厥為原告得請求之慰撫金為何？茲分
    述如下：
  (一)按因故意或過失，不法侵害他人之權利者，負損害賠償責任
    。而數人共同不法侵害他人之權利者，連帶負損害賠償責任
    ；不能知其中孰為加害人者，亦同。再按不法侵害他人之身
    體、健康、名譽、自由、信用、隱私、貞操，或不法侵害其
    他人格法益而情節重大者，被害人雖非財產上之損害，亦得
    請求賠償相當之金額。其名譽被侵害者，並得請求回復名譽
    之適當處分，民法第184 條第1 項前段、第185 條第1 項、
    第195 條第1 項定有明文。查被告共同故意不法侵害原告等
    人之身體，衡情原告等人之精神狀態應屬痛苦，從而，原告
    各依上開規定請求被告等人應連帶賠償慰撫金，即屬有據。
  (二)次按慰撫金之多寡，應斟酌雙方之身分、地位、資力與加害
    之程度及其他各種情形核定相當之數額，其金額是否相當，
    自應依實際加害情形與被害人所受之痛苦及雙方之身分、地
    位、經濟狀況等關係決定之。查原告丁○○（39年4 月4 日
    出生）、己○○（59年12月2 日出生）、庚○○（64年3 月
    15日出生）之身體，於96年4 月24日遭被告不法之毆打傷害
    ，致原告丁○○受有背部、雙肘、左小指挫、擦傷、左頸部
    、右肘、左前臂、左足擦傷等傷害；原告己○○則受有前額
    、鼻、唇挫、擦傷、背部、左手肘、右膝、右小腿挫、瘀傷
    等傷害；原告庚○○受有右橈骨骨折、頭部損傷合併臉及唇
    挫傷、雙眼鈍傷、左胸鈍、擦傷、左肩及雙下肢挫擦傷，需
    住院開刀治療等傷害。又原告丁○○國小肄業，以擺攤賣藥
    燉排骨營生。原告己○○國中畢業、庚○○國中肄業，均擔
    任鐵門窗師傅。被告等人均國中畢業，並無任何資力，均打
    零工維生，業據兩造所不爭執（見本院卷第84頁背面- 第85
    頁）。本院審酌上開兩造之年齡、教育程度、社會地位、資
    力、受傷之程度及兩造之財產總歸戶資料等情形，認原告等
    人受有非財產上之損害，原告丁○○應以7 萬元、原告己○○則以10萬元、原告庚○○則以20萬元為適當，逾此部分之
    請求，猶屬過高，應不足取。
  (三)是以，被告等人既共同不法侵害原告等人之身體，則原告爰
    依共同侵權行為之法律關係提起本件訴訟，原告丁○○主張
    受有70,200元（醫療費用200+慰撫金70,000，單位為元，下
    同）、原告己○○主張102,075 元（醫療費用2,075+慰撫金
    100,000） 、原告主張庚○○206,279 元（醫療費用6,279+
    慰撫金200,000） 之損害賠償金，被告各應負連帶賠償責任
    ，應屬足採。
五、綜上所述，被告等人對於前揭時、地遭共同不法侵害原告等
    人之身體致受傷及原告等人因而支出上開醫療費用等事實並
    不爭執，被告等人既共同不法侵害原告等人之身體，應負連
    帶賠償責任，則原告各爰依共同侵權行為之法律關係提起本
    件訴訟，並主張被告應負連帶賠償責任，故原告丁○○請求
    受有70,200元、原告己○○請求102,075 元、原告庚○○請
    求206,279 元之損害賠償金，及均自98年6 月25日起至清償
    日止，按年息5 ％計算之法定遲延利息，為有理由，逾此部
    分之請求，則無理由，應予駁回。
六、末按所命給付之金額或價額未逾50萬元之判決，法院應依職
    權宣告假執行，民事訴訟法第389 條第1 項第5 款定有明文
    ，本件原告等人陳明願供擔保，聲請宣告假執行，就其勝訴
    部分，本院所各命給付之前揭損害賠償金，未逾50萬元，依
    上開規定，本院就此部分各自應依職權宣告假執行，原告等
    人各聲請願供擔保宣告假執行，此不過促使法院職權發動，
    本院無須就其此部分為准駁之判決，惟被告等人陳明願供擔
    保請准免為假執行之宣告，亦無不合，爰酌定相當擔保金額
    准許之，並諭知如主文第4 項所示。至原告等人敗訴部分，
    其餘假執行之聲請，因訴之駁回而失所附麗，不應准許，應
    予駁回。
七、訴訟費用負擔之依據：民事訴訟法第79條、第85條第1 項前
    段。
中    華    民    國    98    年    7     月    31    日
                  民事第二庭    法  官  吳振富
以上正本係照原本作成
如對本判決上訴，須於判決送達後20日內向本院提出上訴狀
中    華    民    國    98    年    7     月    31    日
                                書記官  李宏明


司法院資訊處製作；財團法人民間司法改革基金會備份。
